台灣基隆地方法院刑事判決　　　　　　　　　　　　　　九十年度易字第五號
　　公　訴　人　台灣基隆地方法院檢察署檢察官
　　被　　　告　甲○○
右列被告因贓物案件，經檢察官提起公訴（九十年度偵字第七一三號），本院判決如
左：
    主      文
甲○○收受贓物，處罰金伍仟元；如易服勞役，以參佰元折算壹日。
    事      實
一、甲○○於民國八十九年九月十三日，在其基隆市○○區○○街八十七巷四十二號
    之住處，明知不詳姓名之成年男子所交付之行動電話手機一支（型號NOKI A8850
    ，機身號碼000000000000000 ）係他人失竊之贓物（乙○○所有而於八十九年九
    月十二日晚間八時三十五分，在基隆市○○路四十九巷二號四樓所失竊，購買價
    為二萬五千元），竟仍收受之，並於八十九年九月下旬某日，在基隆市○○路欣
    欣咖啡店內，將之交予不知情之胞姊陳玉芳使用。九十年一月八日下午十二時五
    十分許，在其上開住處，為警查獲。
二、案經基隆市警察局第四分局報請台灣基隆地方法院檢察署檢察官偵查起訴。
    理      由
一、訊據被告甲○○矢口否認其有贓物之犯行，於偵查中辯稱：該手機係丙○○所交
    付，用來抵押欠款八千元，其並不知該手機為贓物云云；於審判中進而指稱：丙
    ○○交付該手機後，其將之放在客廳抽屜內，因該處有四人分租，不知是否手機
    被調包成贓物云云。惟查：該手機係被害人乙○○所有，於八十九年九月十二日
    晚間八時三十五分，在基隆市○○路四十九巷二號四樓所失竊等情，業據被害人
    供明，並有贓物認領保管收據一紙在卷可稽；再經檢察官調取本案機身號碼為
    000000000000000號手機之使用記錄，該手機於失竊期間曾使用過之門號有三：
    0000000000，即使用人林楷超，八十九年九月十三日插卡使用；0000000000，即
    使用人王興國，八十九年九月十六日插卡使用；0000000000，即使用人陳玉芳，
    八十九年九月二十六日插卡使用；檢察官傳喚證人結果，證人林楷超證稱：其在
    八十九年五、六月間，申請0000000000門號後，因又申請一支手機，也附送門號
    ，故該0000000000門號送給被告使用迄今；其從未以本案之手機使用過該手機等
    語（偵查卷第五十二頁反面）；證人王興國證稱：其有使用0000000000門號，惟
    於八十九年中，在逛基隆廟口時，連同手機一併失竊；惟其不曾插卡使用該門號
    等語（偵查卷第二十八頁反面）。證人陳玉芳於警訊中證稱：該手機是八十九年
    九月間，其胞弟即被告交付其使用；0000000000係被告所使用之門號等語（偵查
    卷第四十三頁反面）。對照以觀，該0000000000門號係由被告使用無疑，被告如
    不知其為贓物，又何必否認之？其次，證人丙○○既到庭證稱：其因欠被告八千
    元，遂於八十九年十月間某日，將一價約八千元之手機寄放被告，用以質押；惟
    該手機與本案失竊手機不同（九十年十月十二日訊問筆錄）；何況，本案失竊手
    機曾於八十九年九月十三日，插卡使用000000000門號，已如前述；而證人丙○
    ○係八十九年七月二十五日，因案入監服刑，至八十九年九月十三日，始因執行
    完畢而出獄，有刑案人犯在監所資料附卷可參；被告既供稱：在丙○○交付該手
    機三天至一週之後，其才拿出來使用；半月之後，才又交給其胞姊陳玉芳使用等
    語（九十年十月十二日訊問筆錄），可見被告係於八十九年九月十六日至二十日
    之間，才取得證人丙○○交付之手機無疑；準此，亦可見該手機確非本案失竊之
    手機無疑。至於證人丙○○以該手機借款八千元部分，被告先則宣稱其事先已借
    與八千元，才收受該手機（九十年十月十二日、二十九日訊問筆錄），繼則改稱
    收受該手機之後，才借與八千元（九十一年一月二十三日審判筆錄），前後所供
    不一，尤難憑信；再者，被告既供稱其與證人丙○○當時同租一屋（偵查卷第十
    四頁），竟又供稱收受該手機而放在客廳抽屜，如此，又如何達成質押之效果？
    因此，被告自無從僅以證人丙○○曾經交付手機一節，冀免其收受贓物之罪責。
    此外，復有相片二張及大哥大股份有限公司行動電話使用資料二紙大附卷足憑，
    被告所辯不足採信，其犯行應堪認定。
二、核被告所為，係犯刑法第三百四十九條條第一項之收受贓物罪。按刑事立法上之
    「法益原則」要求任何行為要加以犯罪化，必因其法益受到侵害或危險。在法益
    侵害，為實害犯；在法益危險，為危險犯。法益本身依其價值評價之強度，而呈
    現法益位階。生命、身體、自由、名譽、財產五者，按其順序，而高低位階化。
    生命法益最高，其次身體法益，其次自由法益，其次名譽法益，而財產法益最低
    。此五種傳統法益，稱之為「個人法益」。本件收受贓物行為係竊盜既遂後之行
    為，屬於財產侵害已經完成後之行為，本來不生財產法益之侵害問題；惟因其收
    受或故買贓物行為，成為使得竊盜者竊盜行為之誘因，且又使得被害人回復其所
    有權發生障礙，以是之故，將之評價為財產法益之繼續侵害行為亦無不可。因此
    ，其所侵害者仍可歸類為財產法益，乃財產法益之實害犯。惟其搬運、寄藏、故
    買、牙保贓物之行為，均在竊盜行為完成之後，本質上已非真正之財產法益侵害
    行為；縱令依上述原因而評價為犯罪行為，其罪責亦絕未超過竊盜行為；惟刑法
    第三百四十九條第二項之刑度，為五年以下有期徒刑、拘役或科或併科一千元以
    下罰金，較之刑法第三百二十條第一項竊盜罪之五年以下有期徒刑、拘役或科五
    百元以下罰金，尚且為重，其立法不合罪責原則，違背罪刑相當原則無疑。至於
    刑法第三百四十九條第一項之刑度，為三年以下有期徒刑、拘役或五百元以下罰
    金，較為合理。
三、次按刑事司法上之「罪刑相當原則」要求法官在量刑時，應依法益之位階，重所
    當重，輕所當輕，必使罪得其刑而刑當其罪；不得重罪而輕判，或輕罪而重判；
    期使責任與刑罰得以相適應，而具有相當性。地藏十輪經（第三卷）云：「若犯
    重罪，應重治罰；若犯中罪，應中治罰；若犯輕罪，應輕治罰；令其慚愧，懺悔
    所犯。」其此之謂也！為此，本院審酌被告之品行、生活狀況、智識程度、犯罪
    之動機、目的、犯罪所生之危害、犯罪後之態度等一切情狀後，特別考量被告犯
    罪後之態度不良，惟其收受贓物之罪責較之竊盜罪責為輕等情，認為量處如主所
    示之罰金刑，已足使其罪刑相當，爰宣告之，並諭知易服勞役之折算標準，以示
    儆懲，並期被告之自新。
四、據上論結，應依刑事訴訟法第二百九十九條第一項前段、刑法第三百四十九條第
    一項、第四十二條第二項、罰金罰鍰提高標準條例第一條前段、第二條而判決如
    主文。
本案經檢察官林明志到庭執行職務。
中      華      民      國    九十一    年      二      月      八      日
                                    台灣基隆地方法院刑事庭
                                        法  官  陳  志  祥
右正本證明與原本無異。
如不服本判決，應於收受送達後十日內，向本院提出上訴狀，敘述上訴之理由，上訴
於台灣高等法院，並應按他造當事人之人數附具繕本。
中      華      民      國    九十      年      二      月  十五      日
                                        書記官  陸  清  敏
附錄：
刑法第三百四十九條第一項：
收受贓物者，處三年以下有期徒刑、拘役或五百元以下罰金。
（罰金已依罰金罰鍰提高標準條例提高為十倍）
